高雄高等行政法院簡易判決　　　　　　　　　　　　　　九十一年度簡字第三六號
　　原　　　告　甲○○
　　被　　　告　屏東縣環境保護局
　　代　表　人　乙○○局長
　　訴訟代理人　丙○○
　　　　　　　　黃一明
右當事人間因廢棄物清理法事件，原告不服屏東縣政府中華民國九十年十月二十三日
九十屏府訴字第四十二號訴願決定，提起行政訴訟。本院判決如左：
　　主  文
原告之訴駁回。
訴訟費用由原告負擔。
    事實及理由
一、原告所有坐落屏東縣長治鄉○○段第一四一四之三地號土地，因堆置廢椰子殼、
    木板、木頭、塑膠椅、雜物．．．等一般廢棄物，經被告之稽查人員於民國（下
    同）九十年四月四日查獲，乃以原告違反行為時廢棄物清理法第七條第一款規定
    ，而依同法第二十三條第一款裁處罰鍰新台幣（下同）四千五百元。原告不服，
    經提起訴願，亦遭決定駁回，遂提起本件行政訴訟。
二、原告起訴主張略以：系爭廢棄物係遭不肖之徒無故傾倒，雖土地所有權人負有清
    除之責，然被告之稽查人員巡視發現，亦應先以書面通知清除，被告未先行通知
    ，且亦無相關規定指導原告如何清運及處理，即遽予認定違規裁處罰鍰，顯然違
    反法令。又被告曾於原告所有之土地逮捕到真正傾倒垃圾之人，卻未對行為人做
    出處分，有違行政法則，請求判決將訴願決定及原處分均予撤銷等語。而被告則
    以：原告所有之系爭土地，分別於九十年二月十四日及九十年二月十九日遭被告
    及行政院環境保護署，查獲違法堆置大量廢棄物，原告於同年三月二十七日至被
    告機關說明時，被告之稽查人員當面告知不可繼續傾倒廢棄物並應儘速清除，惟
    被告於九十年四月四日至該地復查時，發現廢棄物不但未清除，更有新增之跡象
    ，故原告所述不知有廢棄物，執行機關未通知原告清除等語，與事實不符。且系
    爭土地棄置一般垃圾、木板等廢棄物，經被告之稽查人員查獲，有稽查紀錄及現
    場照片可稽，其違規事證洵堪認定。按「一般廢棄物除應依下列規定清除外，其
    餘在指定清除地區以內者，由執行機關清除之：一、土地或建築物與公共衛生有
    關者，由所有人、管理人或使用人清除。」行為時廢棄物清理法第七條第一項第
    一款訂有明文，故該地所有人應負責清除所有廢棄物，而廢棄物清除相關規定業
    經各級政府機關公告，原告主張其未被告知，純屬卸責之詞。原告未善盡維護管
    理及使用之責，被告依法處分並無不當等語置辯。
三、按「一般廢棄物除應依左列規定清除外，其餘在指定清除地區以內者，由執行機
    關清除之．．一、土地或建築物與公共衛生有關者，由所有人、管理人或使用人
    清除。」「有左列情形之一者，處四百元以上一千五百元以下罰鍰．．。一、不
    依第七條第一款至第七款規定清除一般廢棄物者。」行為時廢棄物清理法第七條
    第一款及第二十三條第一款定有明文。又上揭法律規定係針對「土地或建築物」
    範圍之一般廢棄物清除責任，歸由「土地或建築物」之所有人負責，故環保機關
    稽查時發現土地所有人未依法清除其土地上之一般廢棄物而構成違規屬實，即得
    據以處罰，以督促土地所有人善盡維護管理之責。
四、經查，原告所有坐落屏東縣長治鄉○○段第一四一四之三地號土地，被告曾於九
    十年二月十四日派員前往系爭土地稽查，發現該地堆置廢椰子殼、木板、木頭、
    塑膠椅、雜物．．．等一般廢棄物，予以告發處分後，經被告機關稽查人員，於
    九十年四月四日再度前往稽查時，復發現該土地上又遭人新傾倒廢棄物，嚴重影
    響公共環境衛生，此有屏東縣環境保護局廢棄物稽查紀錄及照片等附於原處分卷
    可稽，並為兩造所不爭執，違章事實堪予認定。原告雖訴稱其所有之系爭土地係
    遭他人任意傾倒，該傾倒垃圾之行為人亦為被告所知悉，被告應處罰行為人，而
    非處罰土地所有人，且被告於發現後，應先書面通知其清除，不得遽行裁罰云云
    ，然行為時廢棄物清理法第七條第一款及第二十三條第一款規定，既係對土地所
    有人、管理人或使用人就土地上廢棄物課予清除之責任，以避免影響公共衛生及
    對整體環境造成持續污染，準此，系爭土地既為原告所有，且迄被查獲時止，仍
    為其管理使用，則原告自應善盡管理及維護之責。惟原告對系爭土地，長時間一
    直未善盡管理之責，一再任人在其土地上傾倒廢棄物，而造成環境污染，影響公
    共衛生甚鉅，顯已構成違章事實，從而被告以原告違反行為時廢棄物清理法第七
    條第一款規定，而依同法第二十三條第一款裁處罰鍰，依法洵無不合。又原告所
    有之系爭土地，前因堆置廢棄物而遭被告多次罰鍰。本件被告於九十年二月十四
    日派員查獲原告系爭土地上復堆置大量廢棄物，而以九十年三月十四日（九十）
    屏環廢字第三四○二號函通知原告於九十年三月二十七日至被告機關陳述意見，
    足徵被告已盡通知原告應儘速清除之義務，然被告於同年四月四日前往復查時，
    原告所有之系爭土地上廢棄物不減反增，是原告主張被告未先行通知原告清除云
    云，顯屬事後卸責之詞，不足為採。再者，原告主張被告已查獲傾倒廢棄物之人
    ，自應處罰該傾倒廢棄物之人云云，惟為被告所否認，是原告該項主張，亦有所
    誤解。
五、綜上所述，被告所為科處罰鍰之處分，於法尚無違誤，訴願決定遞予維持，亦無
    不合。原告起訴意旨，難認為有理由，應予駁回，並不經言詞辯論為之。
六、據上論結，本件原告之訴為無理由，爰依行政訴訟法第二百三十三條第一項、第
    二百三十六條、第一百九十五條第一項後段、第九十八條第三項前段，判決如主
    文。
中　　　華　　　民　　　國    九十一　　年　  　五　　　月　　三十一　　日
　　　　                      高雄高等行政法院第四庭
　　　　　　　　　　　　 　　　　　 　　　法    　官　邱政強
右為正本係照原本作成。
如不服本判決，應於送達後二十日內，向本院提出上訴狀並表明上訴理由，如於本判
決宣示後送達前提起上訴者，應於判決送達後二十日內補提上訴理由書（須按他造當
事人人數附繕本）。
提起上訴應預繳送達用雙掛號郵票七份（每份三十四元）。
中 　 　華 　 　民　  　國 　 九十一　　年      五      月　  三十一    日
                                          法院書記官  涂瓔純
附註：
行政訴訟法第二百三十五條（第一項、第二項）：
對於適用簡易程序之裁判提起上訴或抗告，須經最高行政法院之許可。
前項許可，以訴訟事件所涉及之法律見解具有原則性者為限。
